【裁判字號】    88,易緝,124
【裁判日期】    891222
【裁判案由】    侵占
【裁判全文】
臺灣臺南地方法院刑事判決                        八十八年度易緝字第一二四號
    公  訴  人  臺灣臺南地方法院檢察署檢察官
    被      告  丁○○
右列被告因侵占案件，經檢察官提起公訴（八十四年度偵字第八五五一號），本院判
決如左：
    主  文
丁○○無罪。
    理  由
一、公訴意旨略以：被告丁○○、丙○○（業經本院審結）共同意圖為自己不法之所
    有，於民國八十三年五月九日，以允晟彈簧工業有限公司（以下簡稱為允晟公司
    ）名義，向甲○○○股份有限公司（以下簡稱為甲○○○公司）租用附表所列之
    機器。租賃期限自八十三年五月十一日起，至八十六年二月十一日止，並約定使
    用地點為臺南縣永康市○○街二十二巷二號。詎被告丁○○、丙○○僅繳付租金
    至八十三年九月止，即未續繳，且將附表之機器侵占入己，遷移不知去向，因認
    被告丁○○與丙○○共同涉有刑法第三百三十五條第一項之侵占罪嫌。
二、按犯罪事實應依證據認定之，無證據不得推定其犯罪事實；又不能證明被告犯罪
    者，即應諭知無罪之判決，刑事訴訟法第一百五十四條、第三百零一條第一項分
    別定有明文。本件公訴人認被告涉有侵占罪嫌，係以告訴人甲○○○公司代理人
    乙○○之指訴，以及租賃合約書、租賃物交貨與驗收證明書等作為所憑之論據。
    訊據被告固不否認擔任允晟公司名義負責人，並出面以允晟公司名義向甲○○○
    公司承租機器等情，惟堅詞否認有何侵占犯行，辯稱伊於八十三年十月間，因經
    營不善而向地下錢莊借貸，並積欠大筆債務，後為躲避債主追索而離開，再返回
    工廠時，機器已遭搬走，伊並不知係何人搬走等語。
三、經查：
  (1)被告所自承擔任允晟公司負責人，並與告訴人訂立租賃契約，承租如附表所示機
    器等情，經核與告訴人代理人乙○○、證人即實際與被告簽約之戊○○，及同案
    被告丙○○分別於偵訊及本院八十五年度易字第四一號審理時所陳相符，並有允
    晟公司設立登記事項卡、變更登記事項卡、租賃合約書、租賃物交貨與驗收證明
    書等在卷可稽，被告前開自白應堪信為真實。
  (2)按告訴人之告訴，係以使被告受刑事訴追為目的，是其陳述是否與事實相符，仍
    應調查其他證據以資審認，最高法院五十二年度台上字第一三○○號著有判例。
    本件告訴人雖以被告所經營之允晟公司倒閉，其後被告、機器等均不知去向而認
    被告涉嫌侵占附表所示機器，然對於被告實際上如何侵占該機器，並未提出任何
    事證以實其說。至本院前以八十五年度易字第四一號判決，認定被告與丙○○共
    同侵占上開機器，則係以允晟公司確有向告訴人承租機器之事實，且丙○○係允
    晟公司之實際負責人等作為所憑之論據，此有判決書附於該案卷內足憑，惟對於
    丙○○如何易持有為所有之意思，並如何處置所承租機器，乃至丙○○如何與被
    告間有犯意聯絡、行為分擔等部份，則未有說明，本院因認前審所認定之事實，
    尚不能作為本案判決基礎。
  (3)另證人即曾借貸予被告之己○○於本院審理時，證稱曾於四、五年前出庭作證時
    ，聽聞庚○○陳稱被告向案外人蔡兩全（已死亡）借貸，後因無法清償貸款，故
    以所承租機器供蔡兩全出售抵償債務等情（本院八十八年度易緝字第一二三號八
    十八年九月八日、本案八十九年七月二十六日訊問筆錄）；而證人即受蔡兩全委
    託代尋買主之庚○○於本院審理時，則稱係於四、五年前，蔡兩全曾叫其幫忙尋
    找買主，其對於買賣機器之來源並不清楚，蔡兩全說是人家欠他錢故將機器交予
    他處理，後來嘉義地方法院有傳他出庭等語（本院八十九年八月九日訊問筆錄）
    ，是就前開二位證人所陳情節，雖與被告被訴情節若合符節，然因蔡兩全業已死
    亡，本院無法進行訊問以證實該二人證述之真實性，並進一步探知該機器是否確
    為被告允諾抵償債務；且證人庚○○所述臺灣嘉義地方法院受理之案件，復因逾
    越網路法學檢索所收錄之案件年限，證人等又不知該案件之被告係何人，無從經
    由前科記錄查知，再本件同案被告丙○○經本院屢次傳喚均未到庭應訊，本院已
    窮調查途徑，仍無法認定蔡兩全委託證人庚○○尋找買主之機器，是否即為本件
    告訴人所出租於允晟公司之機器，抑或該機器是否為被告，或丙○○，或該二人
    共同交付或允諾蔡兩全出售以抵償債務，是證人己○○、庚○○證述，亦不能作
    為不利於被告之判斷依據。
  (4)綜上所述，告訴人及公訴意旨既未提出具體事證說明被告有何侵占事實，證人己○○、庚○○之證詞亦難據以認定被告提供機器抵償債務，自不得僅以被告代表
    允晟公司向告訴人承租機器，且機器事後不知去向，被告又拒不清償告訴人損失
    等情，遽認被告有侵占附表所示機器之事實。是本件應屬民事糾葛，應另循民事
    途徑解決。此外，本院復查無其他證據，足認被告涉有公訴人所指之侵占犯行，
    不能證明被告犯罪，依法自應為被告無罪之諭知。
據上論斷，應依刑事訴訟法第三百零一條第一項，判決如主文。
本件經檢察官陳慧玲到庭執行職務。
中    華    民    國      八十九    年      十二      月      二十二    日
                              臺灣臺南地方法院刑事第四庭
      法  官  吳  坤  芳
右正本證明與原本無異。
如不服本判決，應於判決送達後十日內向本院提出上訴狀( 應附繕本 )。
                                  書記官  馬  愛  君
中    華    民    國      八十九    年      十二      月      二十二    日


司法院資訊處製作；財團法人民間司法改革基金會備份。
